臺灣士林地方法院刑事判決　　　　　　　 95年度訴字第967號
公　訴　人　臺灣士林地方法院檢察署檢察官
被　　　告　乙○○
　　　　　　　　　　（另案在臺灣桃園女子監獄執行中）
被　　　告　甲○○
　　　　　　　　　　1樓
上二人共同
指定辯護人　本院公設辯護人林龍輝
上列被告因毒品危害防制條例案件，經檢察官提起公訴（94年度
偵緝字第905 號、95年度偵字第1555號），本院判決如下：
    主  文
乙○○、甲○○共同持有第二級毒品，乙○○處有期徒刑拾月，
甲○○處有期徒刑壹年。扣案第二級毒品安非他命貳包（驗餘總
淨重陸拾捌點捌捌柒參公克）均沒收銷燬、安非他命之外包裝袋
貳只均沒收。
    事  實
一、乙○○前於民國83年間，因違反麻醉藥品管理條例案件，經
    本院以83年度訴字第1190號判決判處有期徒刑8 月，嗣經臺
    灣高等法院以84年上訴字第4498號判決駁回上訴確定，復於
    85年間，因違反麻醉藥品管理條例案件，經本院以85年度易
    字第2205號判決判處有期徒刑9 月確定，以上二罪接續執行
    ，於86年10月1 日縮刑期滿出監，復因違反麻醉藥品管理條
    例案件，經臺灣高等法院以86年度上更（一）字第1017號判
    決判處有期徒刑5 年8 月，並經最高法院以88年台上字第76
    3 號判決駁回上訴確定，嗣於91年3 月6 日縮刑假釋出監交
    付保護管束，復於93年間，因毒品危害防制條例案件，經臺
    灣高等法院以93年度上易字第1980號判處有期徒刑6 月確定
    ，又因偽造有價證券案件，經臺灣基隆地方法院以93年度訴
    字第767 號判處有期徒刑3 年6 月確定，兩者定應執行刑結
    果，應執行有期徒刑3 年11月，於94年5 月29日入監執行，
    嗣於94年8 月3 日撤銷假釋，應執行殘刑有期徒刑2 年6 月
    3 日，均尚未執行完畢（不構成累犯）。甲○○前曾犯肅清
    煙毒條例案件及違反麻醉藥品管理條例案件經定執行刑為有
    期徒刑8 年2 月，於84年7 月4 日入監服刑，於88年6 月22
    日因縮短刑期假釋出監，並付保護管束，其假釋期間原至92
    年9 月12日期滿，惟於92年7 月7 日被撤銷保護管束，原本
    應入監繼續服殘刑，因罹犯疾病，監獄拒收，至今尚無法入
    監服殘刑，致未執行完畢（不構成累犯）。
二、乙○○與甲○○明知安非他命為毒品危害防制條例第2 條第
    2 項第2 款所規定之第二級毒品，非經許可不得持有，因甲
    ○○罹患第一腰椎爆破性骨折併脊椎損傷之傷勢，為止痛而
    向綽號「阿賢」之不詳姓名年籍成年男子購買第一級毒品海
    洛因，然因在關渡醫院住院，不便親自前往拿取，竟與乙○
    ○共同基於持有毒品之犯意聯絡，於94年1 月20日某時許，
    以電話委託乙○○，前往國道一號高速公路重慶北路交流道
    附近（屬臺北市大同區），向「阿賢」之成年男子拿取，嗣
    「阿賢」交付內裝第二級毒品安非他命2 包淨重69.0904 公
    克，驗餘淨重68. 8873公克）之皮包1 只予乙○○而持有之
    ，乙○○取得前開第二級毒品安非他命後，立即前往關渡醫
    院，欲將毒品交付甲○○。嗣於同日下午3 時許，行經臺北
    市○○區○○路225 巷15號前，尚未至關渡醫院時，為警攔
    檢當場扣得前開安非他命毒品2 包，始循線查悉上情。
二、案經臺北市政府警察局北投分局移送臺灣士林地方法院檢察
    署檢察官及臺灣士林地方法院檢察署檢察官簽分偵查起訴。
    理  由
一、上開事實，業據被告乙○○、甲○○於警詢、偵查及本院審
    理中均坦承不諱，核與共同被告甲○○、乙○○於偵查中之
    供述互核大致相符（均未經當事人及指定辯護人於言詞辯論
    終結前聲明異議），且查扣案之白色顆粒2 包，經憲兵司令
    部刑事鑑識中心鑑驗結果，淨重69.0904 公克，驗餘淨重68
    .8873 公克，確有甲基安非他命成分，有憲兵司令部刑事鑑
    識中心94年5 月2 日（94）安鑑字第00870 號鑑驗通知書在
    卷可憑（見偵字第6410號卷第3 頁）。至被告乙○○、甲○
    ○雖均陳稱：被告甲○○要求被告乙○○拿取之物品為第一
    級毒品海洛因等語，然按刑法上犯罪之故意，祇須對於犯罪
    事實有所認識，有意使其發生或其發生不違背其本意，仍予
    以實施為已足，不以行為人主觀之認識與客觀事實兩相一致
    為必要，故行為人主觀上欲犯某罪，事實上卻犯他罪時，依
    刑罰責任論之主觀主義思潮，首重行為人之主觀認識，應以
    行為人主觀犯意為其適用原則，必事實上所犯之他罪有利於
    行為人時，始例外依該他罪處斷。我國暫行新刑律第十三條
    第三項原亦有「犯罪之事實與犯人所知有異者，依下列處斷
    ：所犯重於犯人所知或相等者，從其所知；所犯輕於犯人所
    知者，從其所犯」之規定。嗣制定現行刑法時，以此為法理
    所當然，乃未予明定，最高法院著有92年度臺上第1263號判
    決要旨可資參照。從而行為人主觀上欲犯某罪，但事實上所
    為係構成要件略有不同之他罪，且二罪法定刑有輕重之別，
    揆之前揭「所犯輕於犯人所知者，從其所犯」之法理，自應
    適用行為人所犯之該罪論處。是依被告乙○○、甲○○所供
    稱：所欲拿取者為第一級毒品海洛因，不知為何為扣案之第
    二級毒品安非他命等語，仍應僅構成持有第二級毒品安非他
    命之罪。據此足見，被告乙○○、甲○○上開自白與事實相
    符，堪以採信，被告乙○○、甲○○上開犯行，堪以認定，
    應予論罪科刑。
二、公訴人固以被告乙○○自承受甲○○所託，將扣案毒品自國
    道一號高速公路重慶北路交流道附近帶往關渡醫院，係構成
    毒品危害防制條例第4 條第2 項之運輸第二級毒品罪嫌等語
    按「毒品危害防制條例所稱之運輸，係指單純運輸並無他項
    目的者而言，若以販賣目的而從事於搬運之行為，仍成立意
    圖販賣而持有（或販賣）之罪（最高法院24年上字第1673號
    判例、24年7 月總會決議事項38參照）。否則單純為轉讓、
    施用等目的所為之搬運毒品行為，豈不皆應依運輸毒品論罪
    」，最高法院著有92年度臺上字第1184號判決意旨可資參照
    。次按煙毒之為運輸或持有，應以程途之遠近及數量之多寡
    ，並依實際情形參酌被告之犯意而為認定，始為適法，最高
    法院亦有82年度臺覆字第111 號判決要旨可資參照。經查：
    被告甲○○係因罹患疾病欲止痛，但因住院不便，故為自己
    施用之目的，而委託被告乙○○前去約定地點向「阿賢」拿
    取毒品，業據被告甲○○供承在卷，被告乙○○也稱：被告
    甲○○是告訴伊要施用的等語甚詳（見本院卷第101 頁），
    而被告甲○○確因罹患第一腰椎爆破性骨折並脊椎損傷之傷
    勢，於94年1 月10日起在臺北市立關渡醫院住院，於94年1
    月20日始出院，有臺北市立關渡醫院檢送之被告甲○○病歷
    摘要可稽（見本院卷第48頁至第57頁），則被告甲○○取用
    毒品之目的係為自己施用乙節，誠屬信而有徵，應可採信。
    參以被告乙○○受甲○○所託，將扣案毒品自國道一號高速
    公路重慶北路交流道下送至臺北市立關渡醫院（址設臺北市
    北投區○○路225 巷12號），路程非遠。雖扣案之第二級毒
    品安非他命數量達69.0904 公克，然施用毒品之人為求降低
    購入價格，或降低交易過程遭警查緝風險之動機，或避免毒
    品斷貨，始一次購入超量毒品，均不無可能，是亦不能為警
    查獲之第二級毒品安非他命較一般施用毒品者持有者為眾，
    即遽認被告甲○○有運輸第二級毒品安非他命之犯行。則被
    告甲○○係為自己持有毒品，被告乙○○進而為被告甲○○
    搬運扣案毒品之行為至約定地點，即與「單純運輸並無他項
    目的」之要件不合，公訴人上開所指即有誤會，應予敘明。
三、按「行為後法律有變更者，適用行為時之法律。但行為後法
    律有利於行為人者，適用最有利於行為人法律。」，94年2
    月2 日修正公佈，並於95年7 月1 日施行之刑法第2 條第1
    項定有明文。被告為上開犯行後，新刑法已經施行，自應依
    上開規定，為新舊刑法之比較適用。查：毒品危害防制條例
    第11條第2 項項設有罰金刑之規定，就刑法第33條第5 款有
    關罰金之最低數額部分，依修正前刑法第33條第5 款規定：
    「罰金：（銀元）1 元以上」，而銀元與新臺幣間之折算，
    依現行法規所定貨幣單位折算新臺幣條例規定，以銀元1 元
    折算新臺幣3 元，即罰金之最低數額為新臺幣3 元；而修正
    後刑法第33條第5 款則規定：「罰金：新臺幣1,000 元以上
    ，以百元計算之」；經比較修正前、後之規定，修正後刑法
    第33條第5 款所定罰金之最低數額，較之修正前提高，自以
    被告乙○○、甲○○行為時即修正前刑法第33條第5 款規定
    較有利於被告乙○○、甲○○。
四、按安非他命屬毒品危害防制條例規定之第二級毒品，不得持
    有，次按毒品危害防制條例第11條第2 項、第4 項分別明定
    「持有第二級毒品者，處2 年以下有期徒刑、拘役或新臺幣
    3 萬元以下罰金。」、「持有毒品達一定數量者，加重其刑
    至二分之一，其標準由行政院定之。」，而行政院所訂定之
    「轉讓持有毒品加重其刑之數量標準」第2 條明定，持有第
    二級毒品淨重10公克以上者，加重其刑至二分之一。次按行
    為人持有毒品之持有範圍，除行為人親自持有外，若行為人
    於法律上業已取得支配權時，亦應認已達持有之程度。本件
    「阿賢」與被告陳明宗約定至國道一號高速公路重慶北路交
    流道附近交付扣案毒品，「阿賢」亦得悉被告陳明宗將囑託
    他人前來領取，此觀被告乙○○於偵查中供稱：甲○○打電
    話給「阿賢」，要伊去高速公路下拿一個藍色皮包回來，伊
    坐計程車過去重慶北路交流道下，有一台藍色車子，「阿賢
    」在車上看到伊抵達時，下車問是否文宗叫伊來的，伊說對
    ，「阿賢」說麻煩將皮包交給文宗等語即明（見偵緝字第90
    5 號卷第32頁），且被告乙○○確已取得「阿賢」交付之第
    二級毒品安非他命，可見被告乙○○為被告甲○○收受扣案
    毒品之使者，於被告乙○○收受扣案毒品之際，被告甲○○
    於法律上業已取得上開第二級安非他命支配權，因此被告乙
    ○○、甲○○之上開犯行，均係犯毒品危害防制條例第11條
    第2 項之持有第二級毒品罪。被告乙○○、甲○○就持有第
    二級毒品安非他命之犯行，有犯意聯絡及行為分擔，應依刑
    法第28條規定論以共同正犯（按95年7 月1 日修正施行之刑
    法第28條係法院就共犯審認標準見解之明文化，非屬法律之
    變更，不生新舊法比較適用問題）。公訴人認被告乙○○、
    甲○○均係犯毒品危害防制條例第4 條第2 項之運輸第二級
    毒品罪嫌，雖有未洽，已如前述，惟因社會基礎事實同一，
    復經本院再為告知被告變更後之法條，以利其防禦，爰依刑
    事訴訟法第300 條變更起訴法條而審理之。上開扣案之安非
    他命，除去包裝後，合計淨重達69.0904 公克，已逾10公克
    以上，自應依毒品危害防制條例第11條第4 項規定，加重其
    刑。爰審酌被告乙○○、甲○○持有第二級毒品，對於社會
    秩序所生之危害非輕，且素行非佳，有臺灣高等法院被告前
    案紀錄表一份在卷為憑，持有毒品之數量眾多、被告乙○○
    係受甲○○所託前去拿取之情，以及其犯罪之動機、目的、
    方法等一切情狀，量處如主文所示之刑。
五、扣案之第二級毒品甲基安非他命（淨重69.0904 公克，驗餘
    淨重68.8873 公克）屬第二級毒品，應依毒品危害防制條例
    第18條第1 項前段之規定，併予宣告沒收銷燬之。至安非他
    命外包裝2 包，係用於包裹毒品，防其裸露、潮濕，便於攜
    帶，為被告甲○○所有供犯罪所用之物，且該外包裝袋係屬
    日常用品替代之物，無論就其性質上或使用上，均非專供施
    用毒品之器具，均應依刑法第38條第1 項第2 款之規定宣告
    沒收。
據上論斷，應依刑事訴訟法第299 條第1 項前段、第300 條，毒
品危害防制條例第11條第2 項、第4 項、第18條第1 項前段，刑
法第11條、第28條、第38條第1 項第2 款，判決如主文。
本案經檢察官張世和到庭執行職務。
中　　華　　民　　國　　96　　年　　6 　　月　　28　　日
                  刑事第二庭審判長法  官    謝靜恒
                                  法  官    高雅敏
                                  法  官    許碧惠
以上正本證明與原本無異。
如不服本判決，應於判決送達後10日內，向本院提出上訴狀。
                                  書記官    徐仁豐
中　　華　　民　　國　　96　　年　　6 　　月　　28　　日
附錄
毒品危害防制條例第11條
持有第一級毒品者，處3 年以下有期徒刑、拘役或新臺幣5 萬元
以下罰金。
持有第二級毒品者，處2 年以下有期徒刑、拘役或新臺幣3 萬元
以下罰金。
持有專供製造或施用第一、二級毒品之器具者，處1 年以下有期
徒刑、拘役或新臺幣1 萬元以下罰金。
持有毒品達一定數量者，加重其刑至二分之一，其標準由行政院
定之。
